【裁判字號】    89,台上,318
【裁判日期】    890120
【裁判案由】    誣告
【裁判全文】
最高法院刑事判決                                八十九年度台上字第三一八號
    上訴人  台灣高等法院高雄分院檢察署檢察官
    被  告  甲○○
右上訴人因被告誣告案件，不服台灣高等法院高雄分院中華民國八十六年十二月十日
第二審判決（八十六年度上訴字第二○四四號，起訴案號：台灣屏東地方法院檢察署
八十五年度偵字第三五二四、四二五四號），提起上訴，本院判決如左：
    主  文
上訴駁回。
    理  由
按刑事訴訟法第三百七十七條規定：上訴於第三審法院，非以判決違背法令為理由，
不得為之。是提起第三審上訴，應以原判決違背法令為理由，係屬法定要件。如果上
訴理由狀並未依據卷內訴訟資料，具體指摘原判決不適用何種法則或如何適用不當，
或所指摘原判決違法情事，顯與法律規定得為第三審上訴理由之違法情形，不相適合
時，均應認其上訴為違背法律上之程式，予以駁回。本件原判決撤銷第一審不當之科
刑判決，改判諭知被告甲○○無罪。係以公訴意旨略稱：被告甲○○於民國八十四年
八月十四日參選台灣省菸葉耕種事業改進社屏東分社事業組組長選舉落選，心有未甘
。明知林作崙並無教唆選務人員鍾富湧、利庚成、陳財發、梁景美上下其手，及與鍾
富湧共同變造及偽造選票情事，意圖使林作崙等人受刑事處分，委託邱國源撰狀，並
委任鍾武雄律師於同年八月十七日向臺灣屏東地方法院檢察署誣告林作崙、鍾富湧、
利庚成、陳財發、梁景美等人偽造文書，因認被告涉犯刑法第一百六十九條第一項之
誣告罪嫌。惟質之被告弗承誣告犯行，並辯稱：當日到場投票者僅五人，除被告外，
另有被告之岳父曾龍福、被告之子利志雄投給被告，以三票對二票，被告穩定當選，
結果投給被告之三票中竟有一張廢票，顯係經人動過手腳，選務人員嫌疑最大，乃提
出告訴，事出有因，絕無誣告之故意等語。惟按誣告罪之成立，以意圖他人受刑事處
分虛構事實而向該管公務員申告為其要件，故其所訴事實，雖不能證明係屬實在，而
在積極方面尚無證據證明其確係故意虛構者，仍不能遽以誣告罪論處。經查告訴人利
庚成、梁景美、林作崙、證人李榮華、吳陀珠、葉輝宗、胡作樂分別指證：開票結果
發現有一張廢票，經過抽籤被告落選，他懷疑有作票情形，認有選舉不公，乃與主辦
單位起爭執並提出告訴各等詞。足認被告所掌控之三張鐵票中確有一張廢票，因懷疑
選務人員作弊，有選舉不公情形，而提出告訴，乃有合理之懷疑，並非虛構事實，無
端興訟。雖其告訴利庚成、梁景美、林作崙等人因罪嫌不足經檢察官處分不起訴，然
尚乏積極證據足資證明其確係故意造事實，自不能以誣告罪相繩。因認被告被訴之
犯罪事實尚屬不能證明，已詳其取捨證據及得心證之理由。所為論斷，俱有卷內證
據資料足憑，從形式上觀察，原判決並無違背法令之情形存在。查刑事訴訟法第三百
七十九條第十款所稱應調查之證據，係指與待證事實有重要關係，在客觀上有調查之
必要性者而言。本件台灣省菸葉耕種事業改進社屏東分社事業組組長選舉，選票共有
七張，其中二張空白票，一張廢票，其餘被告與楊永秀各得二張有效票，有該等選票
扣案可稽（證物外放），原審已提示該等選票令被告辨識，被告懷疑該張廢票其中有
弊（除在被告之姓名上有一明顯之圈印外，另在楊永秀之姓名上亦有一個不明顯之圈
印），其訴訟程序之踐行並無疏漏之處。至於該張廢票因何而在，是誰在作弊，其領
票、投票、開票之過程如何﹖乃林作崙等人有無涉嫌偽造文書之犯罪事實與判斷本案
成立誣告罪之待證事項無關（被告係「懷疑」投開票中有舞弊情形，並非「明知」其
過程雖無弊端情事，而故為不實申告），自不具調查之必要性；檢察官於審判中亦未
請求調查該等證據，原審未為調查，自無應於審判期日調查之證據未予調查之違法可
言。上訴意旨置原判決上開明確論斷於不顧，對原審採證、認事及證據證明力之審判
職權行使，任憑己見，漫指原判決違法。然其所指摘者均為單純事實上之爭辯，要非
適法之第三審上訴理由。是上訴意旨所指摘原判決違法情事，顯與法律規定得為第三
審上訴理由之違法情形，不相適合。揆諸首開說明，其上訴為違背法律上之程式，應
予駁回。
據上論結，應依刑事訴訟法第三百九十五條前段，判決如主文。
中      華      民      國    八十九    年      一      月     二十     日
                              最高法院刑事第六庭
                                  審判長法官  紀  俊  乾
                                        法官  楊  商  江
                                        法官  黃  正  興
                                        法官  陳  東  誥
                                        法官  張  春  福
      右正本證明與原本無異
                                              書  記  官
中      華      民      國    八十九    年      一      月    二十六    日


司法院資訊處製作；財團法人民間司法改革基金會備份。
